【裁判字號】    99,交聲,329
【裁判日期】    990514
【裁判案由】    違反道路交通管理處罰條例聲明異議
【裁判全文】
臺灣桃園地方法院交通事件裁定        99年度交聲字第329號
原處分機關  交通部公路總局新竹區監理所桃園監理站
異  議  人
即受處分人  甲○○
上列異議人即受處分人因違反道路交通管理處罰條例案件，對於
交通部公路總局新竹區監理所桃園監理站民國99年2 月25日所為
之處分（原處分案號：桃監裁罰字第裁52-DB0000000號），聲明
異議，本院裁定如下：
    主  文
原處分撤銷。
甲○○汽車駕駛人，駕駛汽車經測試檢定酒精濃度超過規定標準
，應吊扣小型車職業駕駛執照拾貳個月及接受道路交通安全講習
。
    理  由
一、原處分意旨略以：異議人即受處分人甲○○於民國九十八年
    十月一日晚上十時十四分許，駕駛車牌號碼號六S －○五七
    號營業小貨車，行經桃園市○○路、民族路口，為桃園縣政
    府警察局桃園分局警員舉發「酒後駕車，酒測值○點八六MG
    /L」違規事由，填製桃警局交字第DB0000000號舉發
    違反道路交通管理事件通知單（下稱舉發單）當場予以舉發
    ，嗣經原處分機關於九十九年二月二十五日以桃監裁罰字第
    裁五二－DB0000000號裁決書，以受處分人違反道路
    交通管理處罰條例第三十五條第一項第一款及違反道路交通
    管理事件統一裁罰基準及處理細則第四十一條、第四十三條
    、第四十四條、第六十七條規定，裁處吊扣駕駛執照十二個
    月，施以道安講習等語。
二、異議意旨略以：伊確實有飲酒，但於查獲時並未有駕駛汽車
    之行為；而被吊扣營業駕照，生活將遭斷炊云云。
三、按汽車駕駛人飲用酒類或其他類似物後其吐氣所含酒精濃度
    超過每公升○點二五毫克或血液中酒精濃度超過百分之○點
    ○五以上者，不得開車，道路交通安全規則第一百十四條第
    二款定有明文；又汽車駕駛人，駕駛汽車經測試檢定有酒精
    濃度超過規定之情形者，處一萬五千元以上六萬元以下罰鍰
    ，並當場移置保管其車輛及吊扣其駕駛執照一年，且對汽車
    駕駛人應施以道路交通安全講習，道路交通管理處罰條例第
    三十五條第一項第一款、第二十四條第一項第二款亦均有明
    定。末按交通法庭認為聲明異議有理由或聲明異議雖無理由
    而原處分不當或違法者，應以裁定將原處分經聲明異議部分
    撤銷，並自為裁定，道路交通案件處理辦法第二十條前段定
    有明文。
四、經查：
  (一)異議人即受處分人甲○○於九十八年十月一日晚上十時十四
    分許，駕駛車牌號碼號六S －○五七號營業小貨車，行經桃
    園市○○路、民族路口，經警檢測得呼吸酒精濃度為○點八
    六MG/L，已超過標準值等情，業據證人即本件舉發警員張順
    棋於本院調查時證述明確，復有舉發單、相片及現場圖在卷
    可按，是上開違規事實，首堪認定。
  (二)受處分人固以前情置辯，惟依證人即本件舉發警員張順棋於
    本院調查時證稱：九十八年十月一日晚上十時許，伊準備要
    巡邏。本件舉發單，是伊舉發的，當天我們桃園分局勤務指
    揮中心通報桃園市○○路陸橋上停了一部車，車內的駕駛在
    車上睡著了，伊就前往查看，發現異議人在車上睡著，伊請
    異議人起來，先將車子開到復興、民族路口，因為該處已經
    塞車了，等異議人將車開到復興、民族路口，伊再請異議人
    出示駕照、行照。異議人下車時，因為異議人走路搖搖晃晃
    ，而且有聞到異議人身上有酒味，伊就對異議人執行酒測，
    發現異議人酒測值超過○點五五MG/L，所以才開單舉發。伊
    確定異議人車子停在民族路橋上睡著，舉發單上違規地點填
    民族、復興路口，是因為當時伊在橋上請異議人起來將車開
    離現場時，還沒有發現異議人有酒味，伊是在請他將車開到
    復興、民族路口才發現異議人身上有酒味，所以舉發單上才
    這樣記載等語明確。再觀諸證人張順棋提出之現場照片及所
    繪製之現場圖可知，桃園市○○路橋雙向各僅有一個車道，
    受處分人若在桃園市○○路橋上停車睡著，顯係因受處分人
    先駕駛車輛至該處，始會發生在該地段睡著情事，且該地段
    並非路邊，顯不可能有受處分人未駕駛車輛而在路邊停車睡
    著之事。又證人為取締交通違規之公務員，為達成維護交通
    秩序、安全之行政目的，依法執行公權力，其與異議人素不
    相識，衡諸常情，並無甘冒刑法偽證罪之風險誣指異議人違
    規之必要；復以交通違規行為，行為性質多具迅速性、證據
    採證上亦有稍縱即逝之不可回復等之特性，舉發機關或原處
    分機關若能提出更多之法定證據方法，例如人證、書證、物
    證等證據資料以供司法審查之交通法庭加以判斷該交通違規
    行為之存否，自屬允當，惟若因前揭交通違規行為特性而無
    法提供更多相關之書證、物證時，則舉發員警於司法審查之
    訴訟程序上立於證人之地位而證述其當時親身目擊及見聞之
    交通違規行為經過，亦屬法定證據方法之一之人證證述，於
    法亦屬有據；至於，舉發員警立於證人之地位所為之證述是
    否可採，此乃交通法庭依經驗及論理法則判斷其證明力為何
    而得否採擇之心證層次，斷不可以舉發員警作為證人之所述
    ，因不可能反於其先前所為舉發而認均不可採，而全盤否定
    其立於證人地位所為之陳述。故本件舉發員警張順棋既已於
    本院調查時居於證人之地位具結證述其所親身目擊及見聞違
    規當時受處分人停車睡著之處、有酒味之事實，是本件雖未
    提出其他舉發時之違規照片，本院認自足以擔保其證詞之憑
    信性。故認證人上開證述，確屬可採，受處分人辯稱未駕車
    云云，顯不足採。
  (三)又本件受處分人之一個酒後駕車的行為，因同時觸犯刑法第
    一百八十五條之三公共危險罪，經桃園縣政府警察局桃園分
    局移送臺灣桃園地方法院檢察署檢察官偵辦，由臺灣桃園地
    方法院檢察署檢察官以九十八年度偵字第二三八七一號起訴
    書聲請簡易判決，並經臺灣桃園地方法院於九十九年一月二
    十八日，以九十九年度桃交簡字第六四號判決判處拘役五十
    五日，嗣受處分人提起上訴，於九十九年五月七日撤回上訴
    確定等情，業據本院依職權調閱本院九十九年度交簡上字第
    七四號卷核閱無訛。依行政罰法第二十六條第一項前段規定
    所示之「一事不二罰原則」，即不應就同一行為再予以科處
    行政罰鍰。從而，原處分機關未裁處受處分人罰鍰部分，依
    法無誤，合先敘明。
  (四)道路交通管理處罰條例第六十八條業於九十四年十二月十四
    日修正，並自九十五年三月一日施行，修正前該條規定：「
    汽車駕駛人，因違反本條例及道路交通安全規則之規定，受
    吊扣或吊銷駕駛執照處分時，吊扣或吊銷其持有各級車類之
    駕駛執照」，修正後規定：「汽車駕駛人，因違反本條例及
    道路交通安全規則之規定，受吊銷駕駛執照處分時，吊銷其
    持有各級車類之駕駛執照」，將原規定之吊扣行為人所持有
    之各級車類駕駛執照等規定刪除，考其修正理由，乃舊法將
    違規駕駛人所持有各級車類之駕駛執照一併吊扣，失之過酷
    ，影響人民工作及生活甚鉅，故修正後乃規定吊扣駕駛執照
    處分時，不再吊扣其持有各級車類之駕駛執照，僅得吊扣違
    規或違法當時所駕駛車種之駕駛執照（參見臺灣高等法院暨
    所屬法院九十七年法律座談會刑事類提案第四○號及九十八
    年法律座談會刑事類提案第二三號）。至於道路交通安全規
    則第六十一條等規定，汽車駕駛人取得高一級車類之駕駛資
    格者，應換發駕駛執照，並准其駕駛較低級車類之車輛，而
    已領有大貨車駕駛執照者，得駕駛小型車、輕型機器腳踏車
    的規定，而公路機關於實務上僅逐級核給汽車駕駛執照一張
    （即一人一照原則），致持有職業大客車駕駛執照者，因駕
    駛普通小型車違規，而須吊扣職業大客車執照時，產生技術
    層面之困難，惟此技術層面問題，實難據以為原處分適法之
    理由，併此敘明（臺灣高等法院九十八年度交抗字第二四號
    、第一五六三號、第一九九九號、第二一九二號裁定意旨參
    照）。本件受處分人於七十九年十一月八日取得職業貨車駕
    駛執照，有桃園監理站汽車駕駛人螢幕列印附卷可按。而受
    處分人係於上開時、地飲酒後駕駛營業小貨車，經警攔檢酒
    測，測得呼氣酒精濃度超過規定標準值，依道路交通管理處
    罰條例第三十五條第一項第一款、第二十四條第一項第二款
    規定，處一萬五千元以上六萬元以下罰鍰，並當場移置保管
    該汽車及吊扣其駕駛執照一年，及接受道路交通安全講習，
    因修正後之道路交通管理處罰條例第六十八條之規定，既將
    「吊扣」部分刪除，依前開說明，駕駛人受吊扣駕駛執照處
    分時，應不再吊扣其持有各級車類之駕駛執照，故原處分機
    關於作成吊扣駕駛執照處分時，應就行為人所應吊扣之駕駛
    執照種類予以限定，即僅得吊扣受處分人違規當時所駕駛車
    輛之駕駛執照，始符依法行政原則。從而，受處分人於本件
    交通違規時，係駕駛營業小貨車違規，依法所受之處分應為
    限制其駕駛營業小貨車之權利，而原處分機關於裁決時，未
    於處罰主文欄中限制吊扣小型車職業駕駛執照，依法尚屬有
    違。
  (五)又原處分機關所為之吊扣駕駛執照及施以道安講習之行政處
    分，究其性質，均屬對於預防將來再犯危險兼具維護公共秩
    序作用之行政管制罰，而與行政罰鍰係屬對於過去違反行政
    法上義務之行為予以處罰之行政秩序罰，有所不同，且其立
    法目的亦與刑罰有別，從而，前揭行政罰法第二十六條之一
    事不二罰原則，於此並無適用餘地，得據以處罰受處分人吊
    扣營業小貨車駕駛執照十二個月及施以道安講習。
  (六)綜上，原處分機關於裁決書之處罰主文欄僅記載「吊扣駕駛
    執照十二個月」等語，並未記明應受吊扣之駕駛執照名稱，
    與違反道路交通管理事件統一裁罰基準及處理細則第四十三
    條第二項第三款規定「違反道路交通管理事件裁決書處罰主
    文欄，吊扣汽車牌照或駕駛執照處分，應記明應受吊扣之汽
    車牌照或駕駛執照名稱、號碼及吊扣期間」有違。是受處分
    人之異議雖無理由，然原處分既有上開違誤，仍應依法撤銷
    原處分。
五、綜上所述，受處分人確有於上揭時地駕駛營業小貨車時，酒
    精濃度超過規定標準之違規行為，惟原處分機關裁處受處分
    人就吊扣駕駛執照十二個月部分，未載明吊扣之駕駛執照名
    稱，即非適法，應由本院撤銷原處分，裁定如主文第二項所
    示。
據上論斷，應依道路交通管理處罰條例第八十七條第二項，道路
交通案件處理辦法第二十條前段，裁定如主文。
中    華    民    國    99    年    5     月    14    日
                  交通法庭    法  官  林玉蕙
以上正本證明與原本無異。
如不服本裁定，應於送達後5 日內，向本院提出抗告狀。
                               書記官  魏里安
中    華    民    國    99    年    5     月    18    日

司法院資訊處製作；財團法人民間司法改革基金會備份。
